臺灣臺南地方法院臺南簡易庭民事判決
110年度南簡字第520號
原      告  日盛國際商業銀行股份有限公司

法定代理人  黃錦瑭  
訴訟代理人  施志賢  
被      告  劉啓平  

上列當事人間請求清償消費款事件，經本院於民國110年9月1日
言詞辯論終結，判決如下：
    主    文
被告應給付原告新臺幣貳拾貳萬肆仟柒佰參拾捌元，及自民國10
5年2月20日起至清償日止，按週年利率百分之14.99計算之利息
。
原告其餘之訴駁回。
訴訟費用新臺幣貳仟肆佰參拾元由被告負擔。
本判決原告勝訴部分得假執行。
    事實及理由
一、原告起訴時原請求被告給付新臺幣（下同）264,891元，及
    自民國99年4月7日起至104年8月31日止，依週年利率百分之
　　20計算之利息，並自104年9月1日起至清償日止，按週年利
    率百分之14.99計算之利息，嗣於訴訟中變更請求金額為224
　　,738元，及自99年6月6日起至104年8月31日止，按週年利率
　　百分之20計算之利息，並自104年9月1日起至清償日止，按
    週年利率百分之14.99計算之利息。核其變更乃屬減縮應受
    判決事項之聲明，與民事訴訟法第255條第1項第3款規定無
    不符，應予准許，先為敘明。
二、原告主張：訴外人林玉娟邀同被告於86年3月19日與原告訂
    立信用卡使用契約，分別申請信用卡正卡及附卡使用，依約
　　定林玉娟及被告得分別持信用卡正、附卡於特約商店記帳消
　　費，或辦理預借現金交易，其結帳日為每月10日，並需於當
　　（次）月之繳款截止日25日前向原告清償，逾期應自結帳日
　　之次日起按週年利率百分之20計算利息，及按約定條款所載
　　自逾期日起至清償日止，按月加計違約金900元。本件信用
    卡債務自94年1月起連續二期未繳足最低應繳金額，原告已
    於94年3月23日依約定條款第21條終止契約，並依約定條款
    第22條第1項終止期限利益。另依金管會函示及約定條款第3
　　條第1項所示，附卡持卡人應就自身使用附卡所生之應付帳
    款負清償責任。本件附卡人最後消費之總額為251,865元，
    而本件總受償金額為214,350元（含代墊費4,043元、扣薪款
    183,180元、前置協商繳款27,127元），其中扣薪款183,180
　　元全數用以充抵95年5月10日起至99年6月5日止之利息，並
    未充抵本金，前置調解受償之27,127元，因協議期間為0利
    率，故充抵附卡人最後消費之總額後，本金餘額為224,738
    元。爰依信用卡使用契約之法律關係，請求被告清償其所持
    有之附卡消費金額224,738元及利息。並聲明：被告應給付
    原告224,738元，及自99年6月6日起至104年8月31日止，按
    週年利率百分之20計算之利息，並自104年9月1日起至清償
    日止，按週年利率百分之14.99計算之利息。
三、被告就原告主張之正附卡消費金額、繳款金額、未繳金額並
　　不爭執，惟以：附卡人僅就附卡消費金額負清償責任，係10
　　3年對定型化契約所做之修正，本件信用卡係於86年間辦理
　　，依民法債編施行法第1條規定，不能溯及既往，依照舊規
    定，本件正附卡係互負連帶保證責任，且共用同一額度，則
    正卡持卡人林玉娟既經法院裁定免責，附卡持卡人亦應隨同
    免責，原告不得再向被告為請求；另就利息部分為時效抗辯
    等語，以為置辯。並聲明：原告之訴駁回。
四、得心證之理由：　　
  ㈠原告主張訴外人林玉娟邀同被告於86年3月19日與原告訂立信
    用卡使用契約，分別由林玉娟申請信用卡正卡及被告申請
　　信用卡附卡使用，本件附卡人最後消費之總額為251,865元
　　，原告於本件總受償金額為214,350元（含代墊費4,043元、
    扣薪款183,180元、前置協商繳款27,127元），其中扣薪款1
　　83,180元部分全數充抵95年5月10日起至99年6月5日止之利
    息，並未充抵本金，至前置調解受償之27,127元，於充抵附
　　卡人上開最後消費總額後，附卡部分尚積欠之消費本金金額
　　為224,738元等語，業據提出信用卡申請書、約定條款、帳
    務資料等件為證，且為被告所不爭執（本院卷第44頁），此
　　部分事實堪為認定。
  ㈡被告固辯稱其所持用之信用卡附卡係於86年間辦理，依民法
　　債編施行法第1條規定，不能溯及既往，依照舊規定，本件
    正附卡係互負連帶保證責任，且共用同一額度，則正卡持卡
    人林玉娟既經法院裁定免責，附卡持卡人亦應隨同免責，原
    告不得再向被告為請求云云，惟查：
　　⒈按法院為終止或終結清算程序之裁定確定後，除別有規定
      外，應以裁定免除債務人之債務；免責裁定確定時，除別
      有規定外，對於已申報及未申報之債權人均有效力。對於
      債務人有求償權之共同債務人、保證人或為其提供擔保之
      第三人，亦同。前項規定不影響債權人對於債務人之共同
      債務人、保證人或為其提供擔保之第三人之權利，消費者
      債務清理條例（下稱消債條例）第132條、第137條分別定
　　　有明文。又據消債條例第137條立法意旨揭示：「為達到
      免責制度促進債務人經濟上復甦之目的，免除債務人債務
　　　之裁定確定時，除本條例別有規定外（例如：第138條）
　　　，其效力應及於已申報及未申報債權之全體債權人；又為
　　　避免對於債務人有求償權之共同債務人、保證人或為其提
　　　供擔保之第三人先為清償後，轉向債務人求償，有違免責
　　　制度之意旨，故債務人之免責效力，亦應及於上述求償權
　　　人，爰設第1項；免責制度僅在謀求債務人經濟上之復甦
　　　，為平衡保障債權人之權益，免責之效力，不應影響債權
　　　人對於債務人之共同債務人、保證人或為其提供擔保之第
　　　三人之權利，爰設第2項。」，可知債務人縱經法院裁定
      免責而得免除其對債權人之清償義務，對於債務人有求償
　　　權之共同債務人、保證人或為其提供擔保之第三人在其原
　　　與債務人同負清償責任範圍內，仍不免其清償義務。
　　⒉被告雖辯稱正卡持卡人林玉娟業經法院裁定免責，其為附
　　　卡持卡人，亦應隨同免責等語；然查，依附卡之最大特色
　　　，乃係其從屬於正卡，此可由銀行多將正附卡消費帳款會
　　　算於正卡持有人之帳單並寄發於正卡持有人之指定處所、
　　　正附卡共用一個信用額度、信用額度之調整僅需經由正卡
　　　持有人之同意、正卡持有人得隨時終止附卡持有人之使用
　　　，附卡持有人卻無相同之權利、正卡若被銀行終止附卡亦
　　　不得繼續使用等情可參；是附卡持有人相較於正卡持有人
　　　通常係經濟上較為弱勢之人，因之需從屬於正卡持有人，
　　　而正卡持有人與附卡持有人通常又有親屬或雇用關係，以
　　　上開附卡申請使用之本質、目的及一般社會大眾之預期言
　　　，應認正卡持有人需對「正、附卡」之消費金額負清償責
　　　任，亦以此為已足，而附卡持有人僅需對「自己」之消費
　　　帳款負清償責任，方符消費者訂立契約之真意。本件正卡
　　　持卡人林玉娟固經本院109年度消債再聲免字第4號於110
      年1月29日裁定准予免責，免責之範圍為林玉娟對其債權
      人所負之債務，然揆諸上開法文及立法理由之意旨，因被
　　　告為附卡持有人，且被告確實有持附卡消費而產生如原告
　　　所主張之債務，被告自應對自己之消費帳款負清償責任。
　　⒊至被告辯稱本件信用卡係於86年間辦理，依民法債編施行
　　　法第1條規定，不能溯及既往，本件正附卡既係互負連帶
      保證責任，且共用同一額度，其附卡債務應隨正卡債務一
      起免責云云；惟查，被告係附卡持卡人，即使其與正卡持
      卡人共用同一額度，或者依舊法應與正卡持卡人負連帶保
      證責任，然本件原告請求清償之部分，僅為附卡持卡人消
　　　費部分，縱使正卡持卡人林玉娟因完成清算程序而免責，
　　　依據上開法文及立法理由之意旨，其免責之效力並不及於
　　　被告持附卡消費而產生之債務，是被告此部分之辯詞，應
　　　無可採。
　　⒋因此，原告對附卡持卡人即被告之權利，並不因訴外人林
      玉娟經本院以109年度消債再聲免字第4號裁定免責而有受
　　　影響，是被告辯稱本件正卡持卡人林玉娟已免責，其為附
　　　卡持卡人，亦應隨同一起免責，於法無據，應無可採，亦
      即被告仍應就其附卡消費部分，負給付本息之責。
　㈢關於被告抗辯利息部分時效消滅部分：
    ⒈按利息、紅利、租金、贍養費、退職金及其他1年或不及1
      年之定期給付債權，其各期給付請求權，因5年間不行使
      而消滅；時效完成後，債務人得拒絕給付，民法第126條
      、第144條第1項分定明文。
    ⒉查本件原告固主張被告應給付自99年6月6日起至104年8月
　　　31日止，按週年利率百分之20計算之利息，並自104年9月
　　　1日起至清償日止，按週年利率百分之14.99計算之利息，
　　　惟被告於審理中業已就利息部分為時效抗辯，本院審酌原
　　　告係於110年2月19日始向本院聲請核發支付命令，請求被
　　　告給付前揭本金及利息，此有本院110年度司促字第3531
      號支付命令事件卷宗及支付命令聲請狀存卷可參，除聲請
　　　日期往前回溯5年即自105年2月20日起至清償日止之利息
      請求權，尚未罹於時效外，於105年2月19日以前之利息債
      權請求權，距本件聲請時，均已罹於5年之消滅時效，則
      被告就此部分為時效抗辯，拒絕給付，洵屬可採。
五、從而，原告依信用卡使用契約之法律關係，請求被告給付22
　　4,738元，及自105年2月20日起至清償日止，按週年利率百
    分之14.99計算之利息，為有理由，應予准許；逾上開範圍
    之請求，則無理由，應予駁回。
六、本件為判決基礎之事證已臻明確，兩造其餘主張陳述及所提
　　之證據，經審酌後認與本件判決結果無影響，爰不逐一論述
　　，併予敘明。
七、本件訴訟費用為原告繳納之第一審裁判費2,430元（原告起
    訴時雖依其原聲明繳納2,870元，惟嗣於訴訟中減縮，減縮
    部分之裁判費依法應由其自行負擔），本院雖就原告為一部
    敗訴之判決，惟核其內容，原告僅係就請求逾五年部分之利
　　息受敗訴判決，其請求被告給付之本金及未逾五年部分之利
　　息，仍受勝訴之判決，依民事訴訟法第79條之規定，認仍應
　　由被告負擔全部訴訟費用為適當。爰諭知如主文第3項所示
　　。
八、本件係屬民事訴訟法第427條第2項所定訴訟適用簡易程序所
    為被告部分敗訴之判決，依同法第389條第1項第3款之規定
　　，併依職權就原告勝訴部分為假執行之宣告。
九、訴訟費用負擔之依據：民事訴訟法第79條。
中　　華　　民　　國　　110 　年　　9 　　月　　15　　日
                    臺南簡易庭  法　官  張家瑛
以上正本係照原本作成。
如不服本判決，應於送達後20日內向本庭（台南市○○路0段000
號）提出上訴狀（須按他造當事人人數附繕本）。
如委任律師提起上訴者，應一併繳納上訴審裁判費。 
中　　華　　民　　國　　110 　年　　9 　　月　　15　　日
                                書記官  陳雅婷